臺灣高等法院民事判決　　　　　　　　　100年度上字第778號
上　訴　人　陳慧雯
被 上 訴人　佑寧生物科技股份有限公司
法定代理人　李清峰原名李寶豐.
　　　　　　黃淑晶
　　　　　　王大亮
　　　　　　許振鈞原名許正衡.
　　　　　　黃碧櫻
　　　　　　尤信雄
上列當事人間確認委任關係不存在事件，上訴人對於中華民國10
0年6月2日臺灣基隆地方法院100年度訴字第124號第一審判決提
起上訴，本院未經言詞辯論判決如下：
    主  文
原判決廢棄，發回臺灣基隆地方法院。
    事實及理由
一、上訴人起訴主張：上訴人前於民國（下同）92年間擔任被上
    訴人之監察人，然已於93年11月2日以存證信函通知被上訴
    人辭任監察人職務，並於94年2月2日以存證信函通知被上訴
    人辦理監察人變更登記，故上訴人已不具備被上訴人之監察
    人身分，爰請求確認兩造間之監察人關係不存在。案經原法
    院審認上訴人於100年4月11日提起本件訴訟，顯係對於已過
    去之法律關係提起確認之訴，自非正當，不應准許，爰未經
    辯論而判決駁回上訴人之訴，上訴人不服提起上訴。並於本
    院聲明廢棄原判決，求為確認兩造間之監察人委任關係不存
    在之判決。
二、按確認法律關係成立或不成立之訴，固以確認現在之法律關
    係為限，但過去不成立之法律關係，延至目前仍繼續不存在
    時，仍不失為現在之法律關係。如對於該法律關係存在與否
    ，有即受確認判決之法律上利益者，自非不得對之提起確認
    之訴（最高法院98年度台上字第32號裁判意旨參照）。又民
    事訴訟法第249條第2項所謂原告之訴，依其所訴之事實，在
    法律上顯無理由者，係指依原告於訴狀內記載之事實觀之，
    在法律上顯然不能獲得勝訴之判決者而言。申言之，必須依
    據原告所訴之事實「不經調查」，即可認其訴在法律上顯無
    理由而應受敗訴之判決者，始足當之，倘依其所訴之事實，
    尚待法院之調查證據，始能確定該事實之存否，自無本條項
    規定之適用（最高法院96年度台上字第2510號裁判意旨參照
    ）。另第一審之訴訟程序有重大之瑕疵者，第二審法院得廢
    棄原判決，而將該事件發回原法院，但以因維持審級制度認
    為必要時為限。前項情形，應予當事人陳述意見之機會，如
    兩造同意願由第二審法院就該事件為裁判者，應自為判決，
    同法第451條第1、2項亦有明定。又所謂第一審之訴訟程序
    有重大之瑕疵因維持審級制度認為必要，而得將該事件發回
    原法院者，係指第一審違背訴訟程序之規定，其違背與判決
    內容有因果關係，或因訴訟程序違背規定，不適於為第二審
    辯論及裁判之基礎而言（最高法院92年度台上字第423號裁
    判意旨參照）。
三、查上訴人於原審起訴主張：伊前接獲法務部行政執行署宜蘭
    行政執行處100年牌稅字第00006297號通知，以伊為被上訴
    人之法定代理人到案繳納關於被上訴人積欠之97年度牌照稅
    及滯納金新臺幣（下同）4萬908元，惟伊雖於92年間擔任被
    上訴人監察人，但業已於93年11月2日以存證信函通知被上
    訴人辭任監察人職務，並於94年2月2日以存證信函通知被上
    訴人辦理監察人變更登記，故伊已不具備被上訴人監察人之
    身分，為此提起本件確認兩造間監察人關係不存在之訴等語
    。經查上訴人就過去不成立之監察人法律關係，延至目前仍
    繼續不存在，揆諸前開意旨，上訴人係對現在之法律關係提
    起確認之訴，上訴人對兩造間監察人法律關係存在與否，即
    受確認判決之法律上利益，乃原審逕以上訴人所提起者為確
    認過去之法律關係並無確認利益，在法律上顯無理由，不經
    言詞辯論逕以判決駁回，核與民事訴訟法第249條第2項之規
    定不符，其訴訟程序存有重大之瑕疵，並侵害兩造之審級利
    益，經本院於100年7月21日以院鼎民良100上778字第100001
    1558號函，通知兩造於文到7日內就上情具狀表示意見，上
    訴人雖於100年8月2日具狀同意願由本院就本件訴訟為裁判
    （見本院卷第29、36-37頁），惟被上訴人迄未向本院具狀
    表示意見，是依上開說明，原法院訴訟程序既存有重大之瑕
    疵，且有維持審級制度之必要，爰不經言詞辯論，逕將原判
    決全部廢棄，發回原法院重行審理。
四、據上論結，本件上訴為有理由，依民事訴訟法第451條第1項
    、第453條，判決如主文。
中    華    民    國  100    年      8    月     17   日
                    民事第十九庭
                        審判長法  官  魏麗娟
                              法  官  吳麗惠
                              法  官  李媛媛
正本係照原本作成。
如不服本判決，應於收受送達後20日內向本院提出上訴書狀，其
未表明上訴理由者，應於提出上訴後20日內向本院補提理由書狀
（均須按他造當事人之人數附繕本）上訴時應提出委任律師或具
有律師資格之人之委任狀；委任有律師資格者，另應附具律師資
格證書及釋明委任人與受任人有民事訴訟法第466條之1第1項但
書或第2項（詳附註）所定關係之釋明文書影本。如委任律師提
起上訴者，應一併繳納上訴審裁判費。
中    華    民    國   100    年    8     月    18    日
                              書記官  李華安
附註：
民事訴訟法第466條之1（第1項、第2項）：
對於第二審判決上訴，上訴人應委任律師為訴訟代理人。但上訴
人或其他法定代理人具有律師資格者，不在此限。
上訴人之配偶、三親等內之血親、二親等內之姻親，或上訴人為
法人、中央或地方機關時，其所屬專任人員具有律師資格並經法
院認為適當者，亦得為第三審訴訟代理人。